臺灣高等法院高雄分院刑事判決　　　　 96年度上重訴字第6號
上　訴　人　臺灣高雄地方法院檢察署檢察官
上　訴　人
即　被　告　丙○○
　　　　　　　　　　現羈押在臺灣高雄看守所
選任辯護人　蘇琬婷律師
被　　　告　甲○○
上列上訴人因被告等殺人等案件，不服臺灣高雄地方法院95年度
重訴字第93號中華民國95年12月29日第一審判決（起訴案號：臺
灣高雄地方法院檢察署95年度偵字第13126 號），提起上訴，本
院判決如下：
    主  文
原判決撤銷。
丙○○殺人，處無期徒刑，褫奪公權終身；扣案活動扳手壹支、
木棍壹支，均沒收之。
甲○○共同傷害人之身體，處有期徒刑捌月；扣案活動扳手壹支
、木棍壹支，均沒收之。
    事  實
一、丙○○於民國95年5 月7 日零時20分許，酒後獨自在高雄市
    苓雅區○○路141 號前之滷肉飯攤吃宵夜，適賴志伊與友人
    乙○○及郭乃華亦前往該處用餐，丙○○因認為賴志伊走路
    姿勢囂張並瞪了其一眼致心生不滿，竟於返家後以電話聯絡
    甲○○，告知「要打架了」，甲○○隨即騎乘車牌號碼ZEM-
    903 號輕型機車，前往高雄市三民區○○○路239 巷39 號
    丙○○住處，丙○○與甲○○2 人即共同基於傷害人之身體
    之犯意聯絡，由丙○○攜帶其所有大型活動扳手1 支，由甲○○搭載前往正義路141 號前之滷肉飯攤，途中甲○○並拾
    取不詳之人丟棄於路邊之木棍1 支。嗣丙○○與甲○○騎乘
    上開機車到達高雄市○○區○○路41巷內前時，為避免犯後
    遭到查緝，甲○○又將ZEM-903 號車牌拆卸藏放在該機車置
    物箱內，並發動機車以利逃逸後，丙○○與甲○○隨即分持
    上開大型活動扳手與木棍徒步進入該滷肉飯攤旁並繞行至賴
    志伊及乙○○身後，惟丙○○因酒後情緒激忿，於見賴志伊
    後，竟當場單獨萌生殺意，乃又基於殺害賴志伊之犯意，手
    持上開大型活動扳手，在賴志伊身後，往坐在滷肉飯攤前吃
    飯聊天之賴志伊左側頭部猛力揮擊，並以台語罵道：「你剛
    剛是在青三小？」等語，及見賴志伊因不堪猛力攻擊而身體
    撞倒桌子倒於地上等情狀，猶續行攻擊而未止歇，惟均因賴
    志伊躲避而未擊中，惟仍造成賴志伊頭部左側顳頂多處擦挫
    傷等頭部外傷，併蜘蛛網膜下腔出血、腦室出血。另甲○○
    則於丙○○持扳手揮擊賴志伊頭部之時，亦當場基於傷害人
    身體之犯意，持木棍朝乙○○背部揮擊，造成乙○○受有左
    上背處挫傷、左肘部挫傷及疑似頸部拉傷等傷害，丙○○與
    甲○○行兇後，隨即共同騎乘上開已拆卸車牌之機車逃逸。
    嗣經警方獲報馳至現場，將賴志伊送往醫院急救，惟賴志伊
    因上開頭部鈍力外傷造成中樞神經傷害，接受腦室引流手術
    及開顱手術後，延至同月15日下午3 時許仍不治死亡。嗣經
    警循線查獲丙○○、甲○○，並扣得上開大型活動扳手、木
    棍各1 支，及丙○○之白米色七分短褲1 件、黑色T 恤1件
    、甲○○之灰色七分短褲1 件、綠色T 恤1 件等物。
二、案經賴志伊之父丁○○、乙○○訴由高雄市政府警察局苓雅
    分局移送臺灣高雄地方法院檢察署檢察官偵查起訴。
    理  由
壹、程序方面：
    按被告以外之人於審判外之陳述，雖不符刑事訴訟法第159
    條之1 至第159 條之4 之規定，而經當事人於審判程序同意
    作為證據，法院審酌該言詞陳述或書面陳述作成時之情況，
    認為適當者，亦得為證據。當事人、代理人或辯護人於法院
    調查時知有第159 條第1 項不得為證據之情形，而未於言詞
    辯論終結前聲明異議者，視為有前項之同意，同法第159 條
    之5 第1 、2 項定有明文。立法意旨在於傳聞證據未經當事
    人之反對詰問予以核實，原則上先予排除，惟若當事人已放
    棄反對詰問權，於審判程序中表明同意該等傳聞證據可作為
    證據，基於尊重當事人對傳聞證據之處分權，及證據資料愈
    豐富，愈有助於真實發見之理念，且強化言詞辯論主義，使
    訴訟程序得以順暢進行，上開傳聞證據亦均具有證據能力。
    查本案據以認定犯罪事實存否之被告以外之人之言詞或書面
    陳述，被告、辯護人及檢察官於原審及本院審理時，均同意
    作為證據，且於本院言詞辯論終結前，均未聲明異議，而本
    院審酌該言詞陳述及書面陳述作成之情況，未見有何不適當
    之情形，故依前開規定，均得為證據。
貳、實體方面：
一、被告丙○○、甲○○2人共同傷害部分：
  (一)訊據被告丙○○，對於上開與被告甲○○共同謀議，由其持
    上開大型活動扳手1 支，被告甲○○持木棍1 支，於上開時
    、地，欲共同持以傷害賴志伊及乙○○2 人，嗣到場後，乙○○因被告甲○○持上開木棍毆傷之事實，均坦承不諱，核
    與告訴人乙○○、證人郭乃華於偵查及原審結證之情節相符
    ，而告訴人乙○○所受如事實欄所載之傷害，復有國軍高雄
    總醫院於案發當日開立之診斷證明書1 份在卷可稽（見警卷
    第49頁），復有大型活動扳手1 支、木棍1 支扣案可證。是
    被告2 人上開自白顯與事實相符，被告2 人此部分共同傷害
    之犯行，堪以採信。
  (二)另被告甲○○辯稱：伊並未打到賴志伊等語，而據乙○○於
    警詢時指稱：伊遭持木棍男子毆打，賴志伊頭部遭持扳手男
    子毆打頭部。拿扳手的男子向賴志伊說「你剛剛是在青三小
    ？」，講完就拿活動扳手從賴志伊頭部打下去，賴志伊跑到
    店前面就倒下去。而持木棍的男子即被告甲○○，也同時從
    伊背部打下去等語（見警卷第14-20 頁），其另於原審時證
    稱：伊看到被告甲○○拿木棍要揮打賴志伊，但有無打到伊
    不知道等語（見原審95年12月15日審判筆錄，原審卷第111-
    113 頁），而當時在場之郭乃華於警詢時陳述稱：拿扳手的
    男子向賴志伊說「你剛剛是在青三小？」，講完就拿活動扳
    手從賴志伊頭部打下去，賴志伊跑到店前面就倒下去。而持
    木棍的男子即被告甲○○，也同時從乙○○的背部打下去等
    語（見警卷第22-27 頁），其另於偵訊時，亦未證稱被告甲○○有持木棍毆打賴志伊（見95年5 月16日偵訊筆錄，偵查
    卷第31-32 頁）。而參諸乙○○所受上開如事實欄所載之傷
    害，亦與上開被告甲○○及證人乙○○、郭乃華所陳述相符
    ，而賴志伊於解剖鑑定時，其傷害觀察結果為：1 、左側頭
    部有挫傷壹處6X5.5 公分，左右眶部有瘀血現象，左側顳頂
    部及右側頂骨部，各有縫合傷口一處。2 、左上肢三角肌部
    有已結疤擦傷一處。其對死者死亡之看法為：「……死者係
    因左側頭部遭受鈍器重擊導致顱內出血，中樞神經衰竭死亡
    ：由左側頭皮挫傷痕跡推測凶器可能為有一定重量，質地堅
    硬（如：金屬材質）之器具，與警方照片所示之扣案活動扳
    手不相違背。」等語，此有法務部法醫研究所鑑定書一紙附
    卷可稽（見相驗卷第132 頁背面、第133 頁）。則依據賴志
    伊所受之傷勢，其亦應無因木棍毆擊而造成之傷害。證人郭
    乃華嗣於原審審理時證稱：被告甲○○拿棍子打賴志伊，…
    …是先打賴志伊，才打乙○○云云（見原審95年12月15日審
    判筆錄，原審卷第90-99 頁），此部分與其先前陳述不符，
    又與上開賴志伊所受傷勢不符，應不能採信。綜上所述，可
    知被告甲○○雖有持木棍欲傷害賴志伊，但此部分除其並未
    下手實行外，賴志伊雖然受有上開傷勢而死亡，但亦係被告
    丙○○於下手實行前即升高其傷害犯意而以殺人犯意所為之
    結果（詳如後述），故賴志伊並未因被告2 人之傷害行為而
    受傷，而係因被告丙○○之殺人行為而死亡之事實，應可認
    定。故被告丙○○雖亦對被告甲○○傷害乙○○之犯行負共
    同正犯之責，但對於賴志伊受傷及死亡之部分，則因賴志伊
    並未因被告2 人之傷害行為而受傷，則此部分尚不能論以被
    告2 人傷害罪，另檢察官亦未就此部分對被告2 人起訴，亦
    併此敘明。
  (三)另被告甲○○對被告丙○○殺害賴志伊部分，亦不負共同正
    犯之責，除據檢察官起訴書證據並所犯法條欄第二項敘明理
    由稱：「被告甲○○係受丙○○之託，始騎乘車搭載丙○○
    前往尋仇，故其與賴志伊並無任何細故積怨，況其僅持木棍
    朝乙○○背部揮擊，並未對被告賴志伊為任何傷害之行為，
    其與丙○○間應無謀議殺人之犯意聯絡，……是被告甲○○
    應無殺人之犯意，被告甲○○應無成立殺人既遂罪之餘地。
    」等語外，另檢察官亦未對被告甲○○殺害賴志伊部分起訴
    ，亦併此敘明。
二、被告丙○○殺人部分：
  (一)訊據被告丙○○，固坦認其有於上開時地，手執上開扳手揮
    擊賴志伊，而打中賴志伊頭部，且賴志伊也終因該頭部傷勢
    不治死亡等事實，惟矢口否認有何殺人犯意，辯稱：伊沒有
    要殺被害人賴志伊的意思，當時被害人坐著跟他朋友聊天，
    伊拿金屬扳手是要打被害人的背部，被害人發現到伊，轉身
    要看伊，伊才會打到他的頭，伊只有打一下，打了這一下伊
    就和甲○○一起離開了云云。另被告之辯護人為被告辯護稱
    ：被告丙○○與被害人賴志伊素無仇怨，僅因與賴志伊相逢
    於小吃攤，賴志伊無故瞪被告一眼，被告因而心生不滿，惟
    此僅為細故，應不至於因此而生殺人故意。且被告丙○○邀
    被告甲○○時亦係告知要去打架，足見被告係基於傷害犯意
    要教訓被害人而非殺人犯意。再被告持扳手揮擊被害人頭部
    後，見被害人跌倒即行離去，未再對被害人有攻擊行為，益
    可見被告無致被害人於死之殺人故意。再證人郭乃華之證詞
    前後不一，或係因不滿被告無故攻擊其友，或傷痛被害人之
    死亡而有上開指控，而不能採信云云（見96年4 月25日刑事
    答辯狀）。然查：
  (二)被告丙○○於上開時、地，持大型活動扳手1 支，擊中被害
    人賴志伊左側頭部，使賴志伊受有左側頭部6x5.5 公分之挫
    傷一處，造成顱內出血，中樞神經衰竭死亡，以及嗣後經警
    於被告丙○○住處查獲扣得上開扳手1 支之事實，為被告丙○○所坦承不諱，並經證人乙○○、郭乃華證述明確，復有
    臺灣高雄地方法院檢察署相驗屍體證明書、驗斷書、法務部
    法醫研究所鑑定書及照片16張在卷可稽，又有大型活動扳手
    1 支扣案可證。賴志伊又係因該扳手毆擊頭部致死，亦有上
    開法務部法醫研究所鑑定書所載之「對於死者死亡之看法」
    相符，則被告丙○○上開所為與賴志伊死亡之間，確有相當
    因果關係，應可認定。則本案之爭點應在於：被告丙○○是
    否基於殺人之犯意而為之？茲論述如下：
  1.證人郭乃華於偵查中具結證述：當時被告丙○○拿大型扳手
    很用力打下去，並大喊：「你剛剛是在青三小？」，伊看被
    告丙○○是拿扳手水平朝賴志伊頭部打下去，那個角度不可
    能是打背部的角度，被告丙○○當時樣子很兇，有繼續拿扳
    手朝賴志伊揮了好幾下，不過賴志伊躲掉了等語（見偵查卷
    第31-32 頁）；復於原審審理時結證稱：伊於95年5 月7 日
    凌晨零時20分，跟朋友乙○○、賴志伊在高雄市○○區○○
    路141 號前滷肉攤吃宵夜時，伊看到被告丙○○拿大型的扳
    手（即為扣案扳手），從賴志伊的後邊朝他的頭部用力的擊
    打，並很大聲、很兇的說「你剛才在青三小」，然後賴志伊
    就倒下去，身體撞到桌子，桌子被撞歪了。滷肉攤是擺在騎
    樓上，伊跟乙○○坐面對面，賴志伊坐在伊的右手邊，但不
    是跟伊平坐，所以被告丙○○從後面要打賴志伊時，伊看得
    很清楚，當時被告丙○○持扳手重擊賴志伊是對準頭部，而
    且力道是全力重擊，打到頭部時還發出很大的聲響。賴志伊
    當時並沒有轉身的動作。賴志伊倒下之後，被告丙○○仍然
    拿扳手繼續揮打他，後來賴志伊逃到外面倒在外面的馬路上
    等語（見原審卷第90-99 頁）。
  2.證人乙○○於偵查中具結證述：當時賴志伊低著頭在喝湯，
    被告丙○○忽然拿扳手從賴志伊頭部揮下去，打的非常大力
    ，並說「你剛才在青三小」等語（見偵查卷第31-3 2頁）；
    復於原審審理時結證稱：當時伊看到被告丙○○拿扳手重擊
    賴志伊的頭部，還說「你剛才在青三小」等語（見原審卷第
    112 頁）。
  3.綜上證人郭乃華、乙○○於偵查與原審時之證述，就被告丙○○持大型扳手擊中賴志伊頭部，係因被告丙○○持扳手朝
    賴志伊頭部用力揮擊，非因賴志伊轉身所致，且被告丙○○
    擊中後，有繼續揮擊賴志伊等情，均已證述明確，且互核均
    相符，無何矛盾、不合常情之處。且依據法務部法醫研究所
    鑑定書所載對於「死者死亡之看法」為：「由屍體複驗解剖
    發現，左側頭部有挫傷，顱內嚴重出血；死者係因左側頭部
    遭受鈍器重擊導致顱內出血，中樞神經衰竭死亡：由左側頭
    皮挫傷痕跡推測凶器可能為有一定重量，質地堅硬（如：金
    屬材質）之器具，與警方照片所示之扣案活動扳手不相違背
    。」等語，此有法務部法醫研究所鑑定書一紙附卷可憑（見
    相驗卷第133 頁），益足證郭乃華、乙○○2 人上開互核相
    符之證據可以採信。被告丙○○雖然辯稱：係朝賴志伊的背
    部揮擊，因被害人轉身時，才打到他的頭云云，但若果如被
    告所辯，亦應係揮擊到與賴志伊背部約相同高度之頭部以下
    之胸部，而非頭部，較合於常情，故被告丙○○上開所辯，
    實亦與常情未合，則上開證人所證較可採信，被告丙○○上
    開與常情未合之辯解，應係卸責之詞，不足採信。
  4.按殺人罪與傷害罪之區別，乃以加害人有無殺意為斷，是法
    院應審酌加害人之行為動機、手段、行為人對其行為客觀上
    足以造成死亡之結果，其主觀上確信之程度如何，是否預見
    其發生而不違反其本意，及其他情況證據等綜合判斷。固然
    法院之審酌並不以兇器種類及傷痕之多少為絕對標準，亦不
    能因與被害人素不相識，原無宿怨，事出突然，即認為無殺
    人之故意。但下手之情形如何，於審究犯意方面，仍為重要
    參考資料，故認定被告是否有殺人犯意，自應審酌當時情況
    ，視其下手之輕重、加害之部位等，以為判斷之準據（最高
    法院18年上字第1309號、52年臺上字第1300號判例意旨、90
    年台上字第1808號判決意旨參照）。查被告丙○○持以為本
    件犯行所用之工具即扣案之活動扳手1 支，為實心鐵製品、
    長約30公分，前端寬約7 公分，尾端寬約3 公分，此業經原
    審於審理時勘驗明確（見原審卷第107 頁）。而人體之頭部
    分布有掌管呼吸、心跳等生命跡象之腦幹及神經系統，至關
    重要，若遭受猛力之攻擊，極可能造成死亡之結果，本為眾
    所週知，被告丙○○為30餘歲男子，當具有上開常識，實難
    諉為不知，然其卻仍持大型扳手之鈍器，故意往被害人賴志
    伊頭部重擊，使被害人賴志伊受有顱內嚴重出血、蜘蛛網膜
    下腔出血、硬腦膜下廣泛性大量出血、腦室出血、顱底廣泛
    性出血、顱底骨輕微骨折等情，亦經臺灣高雄地方法院檢察
    署檢察官督同檢驗員相驗屍體屬實，製有勘驗筆錄、相驗屍
    體證明書、驗斷書、及法務部法醫研究所鑑定書等件在卷可
    稽。是就上述被害人之傷勢觀之，可知被告丙○○持大型扳
    手揮擊賴志伊頭部時下手之重、用力之猛，其於下手行兇之
    時，對於其以此方式毆擊被害人賴志伊，將造成死亡結果應
    有認識，而其仍以上開方式下手實行，其亦有使死亡結果發
    生之意欲，其下手時當係出於殺人之故意，至為灼然。況被
    告丙○○於重擊賴志伊頭部一下後，猶繼續揮擊賴志伊，已
    如前述，益見被告丙○○為攻擊行為之際，確有致被害人賴
    志伊於死之意至明，又嗣後被告丙○○明知被害人賴志伊已
    身受重傷，再不救治顯有生命危險，猶未施以任何救護措施
    而逕行離開現場，此益證被告丙○○確有殺害被害人賴志伊
    生命之故意，足認被害人之死亡與被告丙○○之上開殺人行
    為間具有相當因果關係，要無疑義。被告丙○○前開所辯無
    殺人之故意等辯解應係卸責之詞，無足採取。另被告丙○○
    於邀集被告甲○○時，因其僅係因上開細故而心生不滿，且
    與賴志伊素無仇怨，則以一般人之常情而論，固可認應無殺
    人之犯意，惟此亦僅係判斷被告是否有殺人犯意之標準之一
    ，業如上述，而被告於下手實行時，卻於上開認識下而為上
    開行為，本院予以綜合判斷，足認其有殺人之故意，亦如上
    述，故辯護人為被告上開辯護之情詞，亦無足採認。是本案
    被告丙○○主觀上確具有殺人之犯意，已堪認定。
  (三)綜上所述，足證本案被告丙○○於到場見到賴志伊後，即升
    高原來傷害之犯意為殺人犯意，而基於殺害賴志伊之犯意，
    持扣案之活動扳手1 支，揮擊賴志伊左側頭部，使賴志伊受
    有上開頭部外傷，造成顱內出血，中樞神經衰竭死亡。被告
    丙○○上開殺人犯行，事證明確，堪以認定。
  (四)另證人郭乃華、乙○○固於原審審理時證稱：有看到被告甲○○持木棍揮打被害人賴志伊云云，惟證人郭乃華、乙○○
    於警詢、偵訊時均係供述：被告丙○○持扳手揮擊被害人賴
    志伊的同時，被告甲○○也持木棍揮打乙○○等語，而均未
    提及被告甲○○亦有持木棍揮打被害人賴志伊一節，已如上
    述，是證人郭乃華、乙○○於原審審理時忽為此部分之陳述
    ，是否為事實，尚非無疑；況證人郭乃華、乙○○亦僅陳述
    ：被告甲○○持木棍揮打被害人賴志伊等語，而就是否確有
    打到被害人賴志伊，揮打到被害人賴志伊何部位等，亦均無
    法明確供述，又證人即共同被告丙○○亦於原審結證稱：伊
    約被告甲○○時只有說要去教訓人，沒有講好要如何教訓，
    沒有說要教訓幾個人，也沒有說要如何分工等語（見原審卷
    第100-102 頁）。綜上，被告甲○○與被告丙○○間是否有
    殺人之犯意聯絡，尚不能證明，是依卷內證據資料，本院尚
    無從認定被告丙○○與被告甲○○有共同殺人之犯意聯絡及
    行為分擔，亦併此敘明。
三、核被告丙○○與甲○○2 人所為上開傷害乙○○犯行部分，
    係犯刑法第277 條第1 項之普通傷害罪。被告丙○○所為上
    開殺害賴志伊部分，係犯刑法第271 條第1 項之殺人罪。被
    告2 人就傷害罪部分，有犯意聯絡及行為分擔，為共同正犯
    。另被告丙○○所犯上開2 罪，係一行為所犯，應依刑法第
    55條規定論以想像競合犯，而從較重之殺人罪處斷。又被告
    2 人行為後，刑法第28條共同正犯之規定，業經修正，並於
    95 年7月1 日施行，惟依修正前後之規定，被告所為均構成
    共同正犯，故對被告並無有利不利，而無新舊法比較適用之
    問題，爰依修正後刑法第28條規定，論以共同正犯。另被告
    2 人行為後，刑法就罰金刑之規定亦有修正，依修正前刑法
    第33條第5 款規定：罰金刑應處銀元1 元以上；並應依修正
    前罰金罰鍰提高標準條例第1 條規定，就其原定數額得提高
    為2 倍至10倍，但法律已依一定比率規定罰金或罰鍰之數額
    或倍數者，依其規定。惟依94年2 月2 日修正公布、95年7
    月1 日施行之刑法第33條第5 款規定：「罰金：新臺幣1,00
    0 元以上，以百元計算之」，再依95年6 月14日增訂公布之
    刑法施行法第1 條之1 第2 項規定：「94年1 月7 日刑法修
    正時，刑法分則編未修正之條文定有罰金者，自94年1 月7
    日刑法修正施行後，就其所定數額提高為30倍，但72年6 月
    26日至94年1 月7 日新增或修正之條文，就其所定數額提高
    為3 倍」，比較修正前、後之罰金刑輕重，該罰金刑之最低
    刑度於修法後已有加重，故以95年7 月1 日修正公布施行前
    之規定對被告較為有利，則關於被告2 人上開所犯刑法第27
    7 條第1 項普通傷害罪之部分，應依刑法第2 條第1 項前段
    規定，適用行為時之法律，亦即適用修正前規定科刑。起訴
    書雖未論以被告丙○○與被告甲○○2 人係共犯刑法第277
    條第1 項之傷害罪，惟其犯罪事實業已敘及，且被告丙○○
    傷害犯行部分，既與起訴之殺人犯行部分，有想像競合犯之
    裁判上一罪關係，本院自得一併審理，而起訴書就被告丙○○部分漏未引用上開法條，爰予以補充。
四、原審就被告2 人上開犯行，據以論罪科刑，固非無見。惟查
    ：(1)被告丙○○、甲○○2 人就被害人乙○○部分，係共同
    犯刑法第277 條第1 項之傷害罪，且經乙○○依法告訴，已
    如上述，起訴書事實欄亦已敘及而為起訴效力所及，亦如上
    述，原審就此部分漏未審酌，尚有違誤；(2)被告丙○○先係
    基於傷害犯意，而與被告甲○○先基於共同傷害之犯意聯絡
    ，而持上開凶器到達上開犯罪現場，到場後被告丙○○再升
    高其原有之傷害犯意，而單獨起意殺害賴志伊之事實經過，
    亦如上述，原審判決就此一殺人之事實經過認定有誤，亦有
    未洽；(3)被告甲○○係與被告丙○○2 人共犯傷害罪，亦如
    上述，原審認被告甲○○係單獨犯傷害罪，且未考量被告2
    人共犯所造成之損害而為量刑，另就被告丙○○持以原欲傷
    害之犯罪工具扳手1 支漏未依共同正犯責任共同之原則，將
    扣案扳手1 支一併於此犯行下宣告沒收，均有未洽。檢察官
    上訴指摘原審判決就被告甲○○部分量刑過輕等語，為有理
    由；被告丙○○上訴，仍執前詞否認殺人犯行，以及檢察官
    依告訴人之請求上訴，認原審判決對被告丙○○殺人部分之
    量刑過輕云云，雖均無理由，惟原審判決既有上開違誤，自
    應由本院予以撤銷改判。
五、爰審酌被告丙○○與被害人賴志伊並不相識、亦無仇怨，僅
    因細故，即起意傷害他人，又繼而萌發殺意持扳手重擊被害
    人，致被害人賴志伊顱內嚴重出血，足見用力之猛，其罔顧
    人命，惡性重大，造成被害人賴志伊喪失生命，及被害人家
    屬無可回復之心靈傷痛，嚴重危害社會秩序，且至今尚未與
    被害人家屬達成民事和解，並賠償被害人家屬財產上及非財
    產上之損害，足認被告輕忽法紀，其行為不宜輕宥，參其犯
    罪之手段、所生危害、犯後僅坦承部分犯行之犯後態度等，
    及其他一切情狀，本院認被告所犯殺人罪責深重，量刑自不
    宜輕，爰量處如主文第2 項所示之刑，並依刑法第37條第1
    項之規定，宣告褫奪公權終身，以資懲儆。另審酌被告甲○○為成年人，理應知悉對於任何糾紛之解決，應本諸理性、
    和平之手段與態度為之，竟僅因被告丙○○邀同，不問明是
    非曲折，即騎乘機車搭載丙○○前往尋仇，且與被害人乙○○亦不相識、也無仇怨，竟持木棍毆擊被害人乙○○，致被
    害人乙○○受有左上背處挫傷、左肘部挫傷及疑似頸部拉傷
    ，且亦迄今未與被害人乙○○和解，並考量其犯罪之動機、
    目的、手段及所生之損害等，及其他一切情狀，量處如主文
    第3 項所示之刑，以示懲儆。
六、另扣案扳手1 支，及木棍1 支，係被告2 人持以傷害乙○○
    之物，且分別係被告2 人所有，另上開扳手，又係被告丙○○持以殺害被害人之物，其屬被告2 人所有，且被告2 人犯
    罪所用之物，爰依刑法第38條第1 項第2 款之規定，分別於
    所犯之罪部分予以宣告沒收之。另扣案被告丙○○、甲○○
    作案當時分別所穿著之黑色T 恤、白米色七分短褲、綠色T
    恤、灰色七分短褲，俱非屬本案工具，本院自均無由為沒收
    之宣告，也併指明。
據上論結，應依刑事訴訟法第369 條第1 項前段、第364 條、第
299 條第1 項前段，刑法第2 條第1 項前段、第28條、第271 條
第1 項、第277 條第1 項、第55條、第37條第1 項、第38條第1
項第2 款，刑法施行法第1 條之1 第2 項，判決如主文。
本案經檢察官沈紹嘉到庭執行職務。
中　　華　　民　　國　　96　　年　　5 　　月　　9 　　日
                  刑事第七庭  審判長法　官   莊飛宗
                                    法  官   孫啟強
                                 　 法  官   邱明弘
以上正本證明與原本無異。
傷害部分不得上訴。
殺人部分，如不服本判決應於收受本判決後10日內向本院提出上
訴書狀，其未敘述上訴理由者，並得於提起上訴後10日內向本院
補提理由書狀（均須按他造當事人之人數附繕本）「切勿逕送上
級法院」。
中　　華　　民　　國　　96　　年　　5 　　月　　9 　　日
                                    書記官  黃玉珠
附錄論罪法條:
中華民國刑法第271條
殺人者，處死刑、無期徒刑或10年以上有期徒刑。
中華民國刑法第277 條第1 項
傷害人之身體或健康者，處3 年以下有期徒刑、拘役或1 千元以
下罰金。
